【裁判字號】    97,簡上,214
【裁判日期】    970501
【裁判案由】    詐欺
【裁判全文】
臺灣板橋地方法院刑事判決             97年度簡上字第214號
上  訴  人
即  被  告  甲○○
上列上訴人即被告因詐欺案件，不服本院96年度簡字第8672號中
華民國96年12月31日第一審判決（聲請簡易判決處刑案號：96年
度偵字第25681 號），提起上訴，嗣經臺灣板橋地方法院檢察署
檢察官移送併辦（97年度偵字第869 號，與原聲請簡易判決處刑
事實係屬同一事實），本院管轄之第二審合議庭判決如下：
    主  文
上訴駁回。
    事實及理由
一、本案經本院審理結果，認第一審以被告甲○○所為係犯刑法
    第30條第1 項、第339 條第1 項之幫助詐欺取財罪，判處有
    期徒刑3 月，如易科罰金，以新臺幣1 千元折算1 日，其認
    事用法均無違誤，量刑亦屬適當，應予維持，並引用第一審
    簡易判決書所載之事實、證據及理由（如附件）。
二、上訴人即被告甲○○上訴意旨略以：伊沒有提供三重正義郵
    局帳號00000000000000號帳戶給他人使用，該帳戶之存摺、
    提款卡、印章，連同伊之身分證、健保卡影本、零錢及其他
    雜物等，原係放在一個大包包裡，伊於民國96年中秋節連續
    假期首日攜帶該大包包外出吃飯，回家時發現整個大包包遺
    失，嗣於連續假期結束後，伊至郵局辦理補發，始知該帳戶
    已被列為警示帳戶。伊習慣帶著大包包，工作上有時會收到
    支票需要存入，始將存摺等物放在大包包裡，且因該帳戶裡
    沒錢，發現遺失後才沒有立即辦理掛失，不知會被作為犯罪
    使用云云。
三、原審認定被告甲○○幫助詐欺取財之事實，業經被害人乙○
    ○於警詢時指述綦詳，並有自動櫃員機交易明細表影本1 紙
    、臺灣郵政股份有限公司三重郵局96年11月2 日函附之開戶
    基本資料及交易明細附卷可稽。被告雖以前詞置辯，惟查：
    (一)上揭三重正義郵局帳戶為被告所申設，該帳戶自94年9 月
    22日（原審判決書誤植為94年12月21日）起即無任何存、提
    款紀錄，此有前開臺灣郵政股份有限公司三重郵局函附之交
    易明細可憑。上揭帳戶既自94年9 月22日起無任何存、提款
    紀錄，換言之，被告已有長達約2 年之期間不曾使用該帳戶
    ，何以於96年9 月間，仍隨身攜帶該帳戶之存摺、提款卡、
    印章等物？況依被告所辯，當時係中秋節連續假期，被告係
    外出吃飯，何以特別攜帶一個裡面裝有存摺、提款卡、印章
    、身分證、健保卡影本、零錢等物之大包包？均與常情有違
    。又被告就其隨身攜帶帳戶存摺、提款卡及印章之原因，起
    初於上訴狀稱：因工作上有時會收到支票需要存入帳戶；嗣
    於本院審理時改稱：因當時有一筆現金進來，想把它存入帳
    戶云云（見本院97年4 月17日審判筆錄第4 頁），其前後相
    歧，已見其虛，且被告亦未能提出當時有任何票款或現金存
    入其名下帳戶之證明，顯係事後羅織之不實辯詞，難認可採
    。(二)當今社會時有所聞不肖之徒使用人頭名義行騙，被告果
    有遺失其個人之存摺、身分證資料等物，其係具備通常智識
    程度之成年人，衡情不難預見可能遭他人作為不法使用，何
    以於發現遺失後，未見任何尋覓、掛失或報警以釐清責任之
    舉？而詐騙集團成員若未經帳戶申請人之同意配合，豈會指
    示被害人將金錢匯入該帳戶？又如何得知提款密碼而順利提
    領詐得款項？被告上開所辯，經本院調查審酌，認均不足為
    合理之說明，洵屬事後畏罪卸責之詞，委不可採。從而，被
    告客觀上有將存摺、提款卡及密碼等物交付他人使用，主觀
    上有縱使他人使用該帳戶實行詐欺取財犯罪亦不違背其本意
    之不確定幫助故意，甚為灼然。本案事證已臻明確，原審因
    而引用刑法第30條第1 項前段、第2 項、第339 條第1 項、
    第41條第1 項前段、刑法施行法第1 條之1 第1 項、第2 項
    前段，並審酌被告恣意將個人金融機構帳戶交予他人使用，
    助長詐欺犯罪之風氣，徒增司法機關偵查犯罪之困難程度，
    兼衡其素行、智識程度、犯罪之動機、目的、手段、被害人
    所受損害，暨其犯後否認犯行等一切情狀，判處有期徒刑3
    月，如易科罰金，以新臺幣1 千元折算1 日，其認事用法均
    無違誤，量刑亦屬適當。被告仍執前詞，提起本件上訴，經
    核為無理由，應予駁回。
據上論斷，應依刑事訴訟法第455 條之1 第1 項、第3 項、第36
8 條、第373 條，判決如主文。
本案經檢察官謝岳龍到庭執行職務。
中    華    民    國    97    年    5     月    1     日
                  刑事第十五庭  審判長法  官  陳鴻清
                                      法  官  張兆光
                                      法  官  朱嘉川
以上正本證明與原本無異。
不得上訴。
                                      書記官  陳聖儒
中    華    民    國    97    年    5     月    30    日
附錄本案論罪科刑法條全文：
中華民國刑法第339 條：
意圖為自己或第三人不法之所有，以詐術使人將本人或第三人之
物交付者，處5 年以下有期徒刑、拘役或科或併科1 千元以下罰
金。
以前項方法得財產上不法之利益或使第三人得之者，亦同。
前二項之未遂犯罰之。


司法院資訊處製作；財團法人民間司法改革基金會備份。
